【裁判字號】    90,訴,264
【裁判日期】    901002
【裁判案由】    行使偽造文書等
【裁判全文】
臺灣花蓮地方法院刑事判決                            九十年度訴字第二六四號
    公  訴  人  國防部東部地方軍事法院檢察署
    被      告  甲○○
右列被告因行使偽造文書等案件，經國防部東部地方軍事法院檢察署軍事檢察官提起
公訴（九十年蓮偵字第八０號），經國防部東部地方軍事法院移轉本院續行審理，本
院判決如左：
    主  文
甲○○連續行使偽造私文書，足以生損害於他人，處有期徒壹年。緩刑肆年。
偽造的肆張信用卡簽帳單（一式三聯）上「乙○○」的署押各壹枚，均沒收。
    事  實
一、甲○○於民國八十九年七月二日入伍服役，為海岸巡防總局北部地區巡防局岸巡
    第一總隊勤務中隊二兵，竟基於意圖為自己不法所有的概括犯意，連續多次趁休
    假及逃兵期間（逃兵部分由國防部東部地方軍事法院審理中），在下列時間、地
    點、以下列手法竊取乙○○的財物：
    (一)九十年二月中旬某日，藉借住乙○○位於台東市○○路七十八號家中的機會，
      竊取乙○○所有車號Ｅ七─六三０三號自用小客車鑰匙一把；
    (二)九十年二月下旬某日，於借住乙○○上述住處期間，竊取屋內乙○○所有的鑽
      戒一只、金項鍊二條、金戒指一只、金墜子一只，得手後即至台東市天珍銀樓
      及金葉銀樓變賣，所得款項均花用殆盡；
    (三)九十年三月中旬某日，持先前所竊得的自用小客車鑰匙，開啟乙○○所有停放
      於乙○○家附近的車號Ｅ七─六三０三號自用小客車車門，潛入竊取車內現金
      新台幣（下同）二千九百元；
    (四)九十年三月下旬某日，持先前所竊得的自用小客車鑰匙，開啟乙○○所有停放
      於乙○○家附近的車號Ｅ七─六三０三號自用小客車車門，竊取車內現金三千
      二百元；
    (五)九十年六月十四日，甲○○趁乙○○開車至台東市鯉魚山運動時，開啟乙○○
      停放於鯉魚山下車號Ｅ七─六三０三號自用小客車車門，竊取乙○○放於車內
      的匯通銀行信用卡、美國運通卡及安泰銀行信用卡。得手後，復基於意圖為自
      己不法所有的概括犯意，先後四次持乙○○所有的匯通銀行信用卡消費購物：
      (1)九十年六月十六日上午九點五十五分左右，至台東市○○路雙鳳通信行，持
      竊得乙○○所有的匯通銀行信用卡刷卡一千元購買行動電話電池二個；(2)九十
      年六月十七日九點零八分左右，至台東市○○路金益銀樓持上述匯通銀行信用
      卡刷卡九千八百元購買金飾一批；(3)九十年六月十七日上午九點三十五分左右
      ，至台東市○○路華泰珠寶銀樓持上述匯通銀行信用卡刷卡一萬四千七百三十
      元購買金飾一批；(4)九十年六月十七日上午九點五十四分左右，至上述金益銀
      樓持乙○○的匯通銀行信用卡刷卡二萬九千元購買金飾一批；甲○○四次刷卡
      消費的行為，都有在一式三聯的信用卡簽帳單上（第一聯時卡人存根，第二聯
      商店存根，第三聯係特約商店據以向收單銀行表示持卡人消費證明，再由收單
      銀行向匯通銀行請款），偽造「乙○○」的署押，並於完成該偽造的簽帳單私
      文書後，持交上述各商店不知情的店員，而連續行使該偽造私文書之簽帳單，
      使上述商店均陷於錯誤，而將甲○○所購買之物交付，甲○○於得手之後旋將
      盜刷所購得的金飾分批變賣給台東市的天珍銀樓及金葉銀樓，變賣所得款項均
      花用完畢，直到九十年六月二十八日下午五點三十分左右，才被台東縣警察局
      臨檢發現甲○○為逾假離營軍人，而於警方調查時，向警方自首主動供出上述
      犯行而接受裁判。
二、案經台東縣警察局移送國防部東部地方軍事法院檢察署軍事檢察官偵查起訴，因
    國家安全法第八條第二項自九十年十月二日停止適用，審理機關變動，由國防部
    東部地方軍事法院，以九十法花（一）字第一一一八號移請本院審理。
    理  由
一、按「現役軍人犯罪，由軍法機關追訴審判。但所犯為陸海空軍刑法及其特別法以
    外之罪，而屬刑法第六十一條所列各罪者，不在此限。」國家安全法第八條第二
    項定有明文；惟因自八十八年十月三日起修正施行之軍事審判法第二百三十七條
    已另規定：「國家安全法第八條第二項自中華民國九十年十月二日起停止適用」
    ，揆此，現役軍人除犯陸海空軍刑法或其特別法之罪者外，自九十年十月二日起
    ，均應歸司法機關追訴審判。再按，陸海空軍刑法及其特別法為刑法之特別法，
    基於特別法優於普通法原則，對於現役軍人之行為，應優先適用陸海空軍刑法及
    其特別法，固無疑問；然查陸海空軍刑法第八十五條前段「盜取財物罪」，已於
    九十年九月二十八日經  總統已華總一義字第九○○○一九五三一○號令修正公
    布，廢止對於「盜取財物」之刑罰，職此，現役軍人盜取財物之行為，自僅成立
    刑法之竊盜罪。查本件被告甲○○被訴上開盜取財物之行為，雖發生在九十年十
    月二日之前，然參諸「國家安全法第八條第二項停止適用後法院與軍法機關移審
    案件應行注意事項」第三點、「國家安全法第八條第二項停止適用後軍事法院辦
    理移送普通法院審判刑事案件注意事項」第四點、第五點、第六點及「軍事審判
    法施行法第四條之一修正草案」之意旨，國防部東部地方軍事法院對於上開竊取
    財物之案件既未及為初審之裁判，因審判機關變更而產生之業務移轉，移送前之
    訴訟程序，並不因移送而失效，軍事法院毋庸為不受理之判決，本院於案件繫屬
    之日起（九十年十月三日），即應續行審理，尚不生有無審判權之問題，核先敘
    明。
二、訊據被告甲○○對於連續在上述的時間、地點竊盜及盜刷乙○○信用卡的犯罪事
    實，全部都已經坦白承認，核與被害人乙○○指訴的情節相符，並經證人即其中
    隊長皮伯康在軍事法院檢察署證述甚詳，且有附在卷內的贓證物品認領保管收據
    、匯通銀行消費記錄帳單、銀樓買入登記簿各一份，及發票收據三紙、簽帳單影
    本四紙，可以佐證被告自白的真實性，本件事證明確，被告犯行可以認定。
三、被告甲○○的行為所觸犯的罪名是：刑法第三百二十條第一項的竊盜罪，第二百
    十六條、第二百十條的行使偽造文書罪，以及第三百三十九條第一項的詐欺取財
    罪，甲○○偽造「乙○○」署押的行為為偽造私文書的部分行為，不另論罪，其
    偽造私文書後並持以行使，偽造的低度行為被行使的高度行為所吸收，也不另論
    罪。被告先後多次的竊盜、行使偽造私文書及詐欺取財的犯罪行為，都是在時間
    上接近，並且觸犯構成要件相同的罪名，顯然都是出於概括犯意反覆為之，均為
    連續犯，應各以一罪論，並加重其刑，又被告所犯的上述竊盜罪、行使偽造私文
    書罪與詐欺取財罪三罪間有方法、結果的牽連關係，為裁判上一罪之牽連犯，應
    依刑法第五十五條規定從一較重之行使偽造私文書罪論處。而被告是向警方主動
    供出本件犯行，並接受偵訊審判等情，有警訊筆錄的記載為證，符合自首的要件
    ，應該依刑法第六十二條前段的規定，減輕其刑。本院審酌被告年紀尚輕，卻圖
    不勞而獲，不思以正當途徑取得財物，沒有尊重他人財產的觀念，因此對被害人
    乙○○所造成的危害，以及犯罪後的態度，主動供出犯罪，但至今絲毫未賠償被
    害人的損失等一切情狀，量處如主文所示之刑。又被告以前沒有受過有期徒刑以
    上刑之宣告，此有附在卷內的台灣高等法院被告全國前案紀錄表各一份可供參考
    ，相信經過這次教訓後，已經知到警惕，不會再去犯罪，因此本院認為對於被告
    所宣告的刑罰，暫時不執行比較適當，所以諭知緩刑四年，讓他能夠有一個改過
    自新的機會。
四、被告偽造的四張信用卡簽帳單（一式三聯）上「乙○○」的署押各一枚，應依刑
    法第二百十九條規定，宣告沒收。
據上論斷，應依刑事訴訟法第二百九十九條第一項前段，刑法第五十六條、第三百二
十條第一項、第二百十六條、第二百十條、第三百三十九條第一項、第五十五條、第
六十二條前段、第七十四條第一款、第二百十九條，罰金罰鍰提高標準條例第一條前
段，判決如主文。
本案經檢察官李子春到庭執行職務。
中     華     民     國      九十      年   十二     月     十八       日
                                臺灣花蓮地方法院刑事庭
                                    法  官  陳雅敏
右正本證明與原本無異。
如對本判決不服，應於送達後十日內，向本院提出上訴狀。（應抄附繕本）告訴人或
被害人如對於本判決不服者，應具備理由請求檢察官上訴，其上訴期間之計算係以檢
察官收受判決正本之日期為準。
                                    法院書記官


司法院資訊處製作；財團法人民間司法改革基金會備份。
